【裁判字號】    89,上訴,1062
【裁判日期】    890919
【裁判案由】    偽造有價證券
【裁判全文】
臺灣高等法院高雄分院刑事判決          八十九年度上訴字第一六二號
    上  訴  人  台灣屏東地方法院檢察署檢察官
    被      告  丙○○
    指定辯護人  本院公設辯護人  李  佩  娟
右上訴人因被告偽造有價證券案件，不服臺灣屏東地方法院八十九年度訴字第二四六
號中華民國八十九年七月五日第一審判決（起訴案號：臺灣屏東地方法院檢察署八十
九年度偵字第五三九號），提起上訴，本院判決如左：
      主      文
原判決撤銷。
丙○○意圖供行使之用，而偽造有價證券，處有期徒刑年。
如附表所示之本票上偽造乙○○為共同發票人部分之印文、署押，均沒收。
      事      實
一、丙○○於民國（下同）八十八年初，因在台東種植檳榔，需款發放工資，乃以自
    己名義簽發本票，持向甲○○借款新台幣（下同）四十萬元，並每隔三個月換票
    付息一次。嗣因多次未付息，至八十八年十月十四日，累積為五十五萬元，甲○○乃要求需有丙○○之子乙○○為共同發票人，始同意換票延期。丙○○乃於八
    十八年十月十四日，在高雄縣阿蓮鄉某處，意圖供行使之用，委由不知情之某成
    年人，在其簽發如附表所示本票上，偽簽乙○○之姓名，並由其蓋指印於其上，
    又於翌（十五）日在阿蓮鄉某處，委託不知情之刻印行盜刻乙○○之印章，由其
    蓋於各該本票上，而偽造乙○○為共同發票人，再持以行使交付與甲○○。迄八
    十九年一月十四日，本票屆期未獲兌現，甲○○始知悉上情。
二、案由甲○○訴請臺灣屏東地方法院檢察署檢察官偵查起訴。
      理      由
一、訊據被告丙○○對於前開偽造乙○○為附表所示本票之共同發票等事實，供承不
    諱，核與告訴人甲○○之指訴情節相符，並有如附表所示偽造乙○○為共同發票
    人之本票四紙（影本）附卷可稽（偵查卷第五頁），證人乙○○亦證實未授權被
    告以其名義簽發本票，是被告之自白，與事實相符，事證明確，被告之犯行洵堪
    認定。
二、查被告意圖供行使之用，而偽造乙○○為共同發票人之本票，核其所為，係犯刑
    法第二百零一條第一項之偽造有價證券罪。被告偽造印章、印文及署押（偽造印
    章、簽名部分為間接正犯），為偽造有價證券之階段行為，又偽造後持以行使，
    行使之低度行為，為偽造之高度行為所吸收，均不另論罪。公訴人認被告就附表
    所示之本票，於八十八年初偽造乙○○為共同發票人，尚有未洽，因公訴人指被
    告偽造者為附表所示之本票，故被告事後之偽造，仍在起訴範圍內，併予明。
三、原審論處被告罪刑，固無不合，惟被告偽造乙○○為共同發票人，係在高雄縣阿
    蓮鄉，日期為八十八年十月十四、十五日，為被告所供明，原判決認定在屏東縣
    潮州鎮，日期在八十八年九月間，尚有未洽。且檢察官上訴意旨以被告之犯罪情
    狀，原判決依刑法第五十九條規定酌減其刑不當等情，亦非無理由，自應由本院
    將原判決撤銷改判。爰審酌被告為遂其延期償債之目的，而偽造其子乙○○名義
    為共同發票人，乙○○於原審表示不追究被告之行為，及犯罪後坦承犯行，又迄
    未與告訴人成立和解之態度等一切情狀，量處如主文所示之刑。如附表所示四紙
    本票上，偽造乙○○為共同發票人之署押（簽名、指紋）及印文，均沒收。另偽
    造乙○○之印章一顆，據被告所供已滅失，故不為沒收之諭知。
四、公訴意旨另以：丙○○於八十八年年初，因在臺東種植荖葉，需款發給工資，乃
    以自己名義簽發本票，擬經甲○○向其他金主借款四十萬元。惟因甲○○要求須
    有其他保證方同意代為調借現款，丙○○取回本票後，意圖為自己不法之所有並
    本於偽造有價證券之單一犯意，未經乙○○同意，即委由第三人於四張本票發票
    人欄偽簽乙○○之署押，並按捺自己之指印，再行交付予甲○○。然甲○○要求
    本票上須有乙○○之印文而將本票退還，丙○○隨即本於同一偽造有價證券之犯
    意，擅自盜刻乙○○印章，並蓋於本票發票人之上，再次交予甲○○，致甲○○
    誤認乙○○為本票之共同發票人，而轉向孫國鐘借款交予丙○○，因認被告涉有
    前開偽造有價證券罪之外，另犯刑法第三百三十九條第一項之詐欺取財罪嫌等情
    。經查，被告於八十八年初，向告訴人借款時，係簽發自己名義之本票，並無偽
    造乙○○為共同發票人，此為告訴人所陳明。而被告借款時，確有在台東種植荖
    葉，為發放工資而借款等情，亦為告訴人所不諱言。然則被告並未施用詐術向告
    訴人借款，告訴人亦無陷於錯誤而出借。至被告事後換票時，偽造乙○○名義為
    共同發票人，斯時告訴人並無再交付金錢，而被告自任發票人部分，仍負原來借
    款之債務，並負擔延期清償之利息，自亦無得財產上不法之利益，是被告之行為
    ，與詐欺罪之構成要件，尚有未合。因公訴人認此部分行為，與前開論罪科刑部
    分，有方法結果之牽連關係，屬裁判上一罪，故不另為無罪之諭知。
據上論斷，應依刑事訴訟法第三百六十九條第一項前段、第三百六十四條、第二百九
十九條第一項前段、刑法第二百零一條第一項、第二百十九條，罰金罰鍰提高標準條
例第一條前段，判決如主文。
本案經檢察官張其主到庭執行職務。
中    華    民    國     八十九     年       九       月      十九      日
                              臺灣高等法院高雄分院刑事第五庭
                                  審判長法官  吳水木
                                        法官  陳朱貴
                                        法官  洪慶鐘
右正本證明與原本無異。
如不服本判決，應於判決送達後十日內向本院提出上訴狀，其未述理由者並應於提
出上訴狀後十日內向本院補提理由書（應附繕本)。
                                      書記官  陳金卿
中    華    民    國     八十九     年       九       月     二十       日
附錄：本判決論罪科刑法條：
刑法第二百零一條第一項：
意圖供行使之用，而偽造、變造公債票、公司股票或其他有價證券者，處三年以上十
年以下有期徒刑，得併科三千元以下罰金。
附表
┌──┬────┬──────┬─────┬─────┬─────┬──────┐
│編號│ 票號   │ 發票日     │ 到期日   │金額      │  發票人  │ 偽造之部分 │
├──┼────┼──────┼─────┼─────┼─────┼──────┤
│一  │ 232126 │ 89、1、14  │ 未填     │十五萬元  │  丙○○  │乙○○之署押│
│    │        │            │          │          │  乙○○  │（簽名、指印│
│    │        │            │          │          │          │各一枚）、張│
│    │        │            │          │          │          │仁宏之印文一│
│    │        │            │          │          │          │枚。        │
├──┼────┼──────┼─────┼─────┼─────┼──────┤
│二  │ 232128 │ 同右       │ 同右     │ 同右     │  同右    │同右        │
├──┼────┼──────┼─────┼─────┼─────┼──────┤
│三  │ 232129 │ 同右       │ 同右     │ 同右     │  同右    │同右  │
├──┼────┼──────┼─────┼─────┼─────┼──────┤
│四  │ 232130 │ 同右       │ 同右     │ 十萬元   │  同右    │同右        │
└──┴────┴──────┴─────┴─────┴─────┴──────┘
                                                                        Ｋ


司法院資訊處製作；財團法人民間司法改革基金會備份。
